【裁判字號】    98,消債抗,25
【裁判日期】    980521
【裁判案由】    抗告事件
【裁判全文】
臺灣彰化地方法院民事裁定            98年度消債抗字第25號
抗  告  人  甲○○
代  理  人  張績寶律師
上列抗告人因消費者債務清理事件聲請清算，對於民國98年3月
31日本院97年度消債清字第26號民事裁定提起抗告，本院裁定如
下：
    主  文
原裁定廢棄。
    理  由
一、抗告意旨略以：抗告人之無擔保債務，實際應為新臺幣（下
    同）2,784,375元，而非聯徵中心資料所示之2,287,000元，
    蓋聯徵中心資料尚有債權人二林農會債權497,375元未計入
    。又抗告人之有擔保債務，數額為1,097,407元，此部分原
    由抗告人所有座落彰化縣二林鎮○○段590-13地號土地及其
    上建物擔保，惟前開不動產業經本院民事執行處於民國（下
    同）97年11月以316萬元拍定，並於同年12月點交完畢，拍
    賣所得分配後，尚不足1,097,407元。又前揭不動產前經抗
    告人自行估價值790萬元，而載記於清算聲請狀上，既經前
    述拍賣僅拍得316萬元，即屬變現之實際價值。原審裁定前
    未調閱前開不動產之執行資料，以聲請人之財產總價值大於
    債務總額，駁回抗告人清算之聲請，顯有誤會，而現今抗告
    人確無收入，應已符合消費者債務清理條例第3條所規定，
    有不能清償債務或不能清償債務之虞等情事，爰聲請廢棄原
    裁定，另為適法之處置等語。
二、按法院應依職權調查必要之事實及證據，並得向稅捐或其他
    機關、團體為查詢，消費者債務清理條例第9條第1項定有明
    文。經查，抗告人於本件聲請清算事件，資產總價值記為約
    790萬元，各係前揭土地，建物與郵局存款3,000元，有聲請
    狀及財產及收入狀況說明書在卷可稽，又前揭土地、建物於
    97年9月10日經本院民事執行處以97年度執字第9775號執行
    事件以316萬元拍定，拍賣所得分配結果，應優先受償之抵
    押權債額部分尚有1,073,141元未得受償等情，已經本院調
    閱卷宗核實，此部分抗告人自估約值790萬元部分即非實在
    。又抗告人於97年10月29日具狀聲請本件清算時，容應知情
    前開不動產拍定之事，竟猶列此為資產，且記載值790萬元
    ，顯有違誠實陳述之義務，惟原審裁定前未調閱前揭執行卷
    宗，而逕採此抗告人不實之陳述，衡諸前開法條，尚有未依
    職權調查必要之事實及證據之疏漏。另抗告人於原審並未聲
    請保全處分，原裁定贅為駁回保全處分部分，亦有所不當。
    惟本件債務總額若干？抗告人是否已然全無資產（原裁定所
    列4,812,120元，已經抗告人附記領得後大部分均作為清償
    債務之用，列為聲請本件清算前兩年內收入項目，而非列於
    財產目錄項下）？及抗告人前於95年間依「中華民國銀行公
    會會員辦理消費金融案件無擔保債務協商機制」成立之清償
    協商是否有不可歸責於己之事由，致履行顯有重大困難，而
    合於聲請清算等項？尚有發回原審決定之必要，爰認原裁定
    尚有未當，抗告有理由，應由本院廢棄原裁定，發回原審另
    為適法之處置。
三、依消費者債務清理條例第15條，民事訴訟法第492條，裁定
    如主文。
中    華    民    國    98    年    5    月    21    日
                  民事第二庭     審判長法官  邱月嬌
                                       法官  吳永梁
                                       法官  洪榮謙
上為正本係照原本作成。
如不服本裁定，應於裁定送達後10日內，以書狀向本院提出抗告
，並繳納抗告費新臺幣1千元。
中    華    民    國    98    年    5    月    22    日
                                     書記官  王惠嬌


司法院資訊處製作；財團法人民間司法改革基金會備份。
